【裁判字號】    91,交易,715
【裁判日期】    920722
【裁判案由】    過失致死
【裁判全文】
臺灣桃園地方法院刑事判決                        九十一年度交易字第七一五號
    公  訴  人  臺灣桃園地方法院檢察署檢察官
    被      告  甲○○
    選任辯護人  謝新平律師
右列被告因過失致死案件，經檢察官提起公訴（九十一年度偵字第一二○○七號），
本院判決如左：
    主  文
甲○○因過失致人於死，處有期徒刑參月，如易科罰金，以參佰元折算壹日。
    事  實
一、甲○○於民國九十一年五月二十九日二十一時十五分許，騎乘車牌號碼ＭＦＷ─
    七八七號機車，沿桃園縣中壢市○○街直行，行經桃園縣中壢市○○街與富村街
    無號誌之交岔路口時，本應注意汽車行駛至無號誌或號誌故障而無交通警察指揮
    ，且未劃分幹、支線道之交岔路口，如同為直行車，左方車應暫停讓右方車先行
    ，於當時天晴，夜間無照明，路面乾燥無缺陷，無障礙物，視距不良之情況下，
    本應更加謹慎減速慢行，竟疏未注意，於車行至富村街口時（起訴書誤載為富新
    街口），未暫停讓沿富村街直行屬右方車之彭鴻凱所騎乘車牌號碼ＩＯＥ─七四
    八號機車先行，即貿然往前直行，適彭鴻凱行至交岔路口亦未減速慢行，復疏未
    注意車前狀況，在該交岔路口中心位置附近，彭鴻凱所騎乘之上開機車車頭直接
    撞擊甲○○所騎乘之上開機車右側排氣管前端，甲○○往左前方滑行至富裕街對
    向路側而倒地，彭鴻凱則倒臥在交岔路口中。彭鴻凱因而受有外傷性右側額枕葉
    硬膜下出血併顱內出血、重度頭部外傷併深度昏迷，昏迷指數三分等傷害，經緊
    急送往長庚紀念醫院急救後，仍因傷重於同年月五日二十一時三十分許不治死亡
    。甲○○於事故發生後，在偵查機關尚不知孰為犯罪嫌疑人時，主動向前來處理
    警員林威震表示為其騎車肇事，而自首接受裁判。
二、案經甲○○自首、彭鴻凱之配偶乙○○告訴及臺灣桃園縣警察局中壢分局報告臺
    灣桃園地方法院檢察署檢察官相驗後自動檢舉偵查起訴。
    理  由
一、訊據被告甲○○固坦承騎乘上開機車，於右述時、地，與被害人彭鴻凱所騎乘之
    機車發生車禍，而致被害人彭鴻凱經送醫急救後不治死亡等情不諱，惟矢口否認
    有何過失，辯稱：是被害人彭鴻凱騎車撞伊的，且當時伊已經快過完路口，沒有
    辦法停下來讓被害人先過；被害人當時應有喝酒云云。辯護人為被告辯護稱：在
    無劃分幹、支道之交岔路口，應以先至路口者優先通行等語。惟查：
  (一)肇事路段係為富裕街及富村街之交岔路口，該路口並未設置號誌，且未劃分幹、
    支道，此有交通事故調查報告表（參偵卷第八頁）及現場照片（參本院卷）在卷
    可稽。
  (二)被告供稱：當時伊係騎乘機車直行富裕街，而被害人彭鴻凱是直行富村街自其右
    方駛來；是被害人撞到伊機車後側等語（參偵卷第三頁背面）。另告訴人即被害
    人之配偶指稱：當天伊先生是到自強國中打球，車禍當時，應係打完球返家。伊
    先生平常會走二條路，一條是莊敬路，一條是中華路回家等語。參之肇事現場圖
    、現場照片及二輛肇事機車之受損後照片，被害人的機車車頭右前側之塑膠殼破
    損嚴重（參相卷第二十五頁下幅照片、本院卷第十九頁下幅照片），而被告所騎
    乘之機車坐墊整個脫落掉在其倒臥之機車後方（參偵卷第十頁），左側有明顯之
    刮擦痕跡（參本院卷第二十五頁），但車頭部分，除左把手因倒地時造成之破損
    ，及輕微之擦痕外，並沒有破損痕跡（參本院卷第二十二、二十三頁），於右側
    接近車尾之金屬排氣管前端有一處凹痕（參本院卷第二十六頁）。參之肇事現場
    圖顯示，二車發生擦撞後，被告所騎乘之機車倒在過富村街之富裕街上，被害人
    之機車則倒在交岔路口。另被害人當時腳著運動鞋，身穿短褲及短袖上衣，掉落
    一旁之背包內球拍之把手漏出，是堪信告訴人上開所述：其配偶是打球準備回家
    ，以及被告上開所供車禍當時之狀況，均與事實相符，可以採信。因此，本件車
    禍事故前被告係直行於富裕街往富村街方向，被害人則係由自強國中出來，直行
    富村街。從而，二車發生撞擊前，被告係屬左方車，被害人則屬右方車，以及本
    件車禍係被害人之車頭撞擊被告之機車排氣管所致等節，殆無疑義。
  (三)按「汽車行駛至交岔路口，其行進、轉彎，應依左列規定：二、車輛行至無號誌
    或號誌故障而無交通警察指揮之交岔路口，支線道應暫停讓幹線道車先行。未劃
    分幹、支線或同為幹線道或支線道者，轉彎車應暫停讓直行車先行；如同為直行
    車或轉彎車者，左方車應暫停讓右方車先行。」，道路交通安全規則第一百零二
    條第一項第二款定有明文。經查，肇事當時天晴，夜間無照明，路面乾燥無缺陷
    ，無障礙物，但視距不良，本更應謹慎減速慢行，至交岔路口時，行駛在左方道
    路者，應於路口暫停確定右側無來車後，始能往前續行，被告領有適當之駕駛執
    照，對於上開規定應當知之，且當時並無不能注意之情事，詎被告竟疏於注意，
    未先在路口暫停，確認右側已無來車，即貿然前行，適被害人自其右側之富村街
    方向直行前來，亦未注意車前狀況及減速慢行，因被告之貿然前行，而閃煞不及
    ，被害人所騎乘之機車車頭直接撞擊被告所騎乘機車之右側排氣管前端，被告失
    控往左前方滑行後人車倒地，被害人則直接倒在交岔路口中，人往前飛出。被告
    就本件車禍事故，有過失甚明，本件車禍偵查中經檢察官送請臺灣省桃園縣區車
    輛行車事故鑑定委員會鑑定結果認：被告駕駛重機車未讓右方車先行，以及被害
    人駕駛重機車行近無號誌交岔路口未減速慢行為肇事因素，此有該委員會九十一
    年八月二十三日九十一府車鑑桃字第九一○八七七號函暨鑑定意見書在卷可稽（
    參相卷第二十五至二十七頁）。嗣於本院審理時，再依被告之聲請送請臺灣省車
    輛行車事故覆議鑑定委員會覆議結果亦認：一、被告於夜間駕駛重機車，行經無
    號誌交岔路口，左方車未暫停讓右方車先行，為肇事主因。二、被害人於夜間駕
    駛重機車，行經無號誌交岔路口，未減速慢行，且未注意車前狀況，為肇事次因
    ，亦有該會九十二年六月十一日府覆議字第九二一○四二○號函在卷可考（參本
    院卷），均同此認定。雖被害人就本件車禍事故，亦同有上開過失，惟仍難解免
    被告過失之責。
  (四)被害人因本件交通事故經送醫急救後仍因傷重不治死亡一節，業經臺灣桃園地方
    法院檢察署檢察官督同法醫師相驗屬實，製有勘驗筆錄、相驗屍體證明書、驗斷
    書及相驗照片在卷可按（參相卷第二、五、六、十八至二十三頁），並與被告之
    上開過失有相當因果關係。
  (五)至於被告及辯護人雖執上詞置辯，但查：
  (1)被害人於車禍後經緊急送往財團法人長庚紀念醫院急救，當時醫院並未抽驗被害
    人血液中酒精濃度，業據本院向財團法人長庚紀念醫院查明屬實，此有該院九十
    二年二月二十一日（九二）長庚院法字第○一一二號函可稽（參本院卷第五十八
    頁）。且承如前述，由告訴人之上開指訴及被害人當時之裝扮、所攜帶之物品，
    加上肇事之時間已二十一時推之，被害人當時確係打完球準備返家，且當時獨自
    一人，衡情被害人在車禍前應係在球場內運動，而非飲酒，是被告上開所辯，尚
    乏證據證明，自難遽以憑採。
  (2)按道路交通安全規則上開規定，在無號誌又無幹、支道劃分之交岔路口，左方車
    應暫停讓右方車先行，係為避免行駛於交岔道路之車輛爭道行駛，發生危險。而
    本條規定並未設有任何例外，與同條項第六款直行車與轉彎車在不同情況路權歸
    屬會變更之規定明顯不同，因此，行駛於左方之車輛絕對應於路口暫停確認右方
    無來車後，始得通行，換言之，縱左方車係先駛至路口，右方車尚未進入路口，
    左方車仍應在路口暫停讓右方車先行通過，以避免碰撞之發生。從而，被告上開
    所辯於法即有未合，不足採信。
  (3)至於辯護人引用張漢威之論著「道路交通事故處理」說明在無號誌及幹、支道劃
    分之交岔路口，先至路口者優先通行。惟查，該文中雖在第二節常見問題之探討
    中載有：支道讓幹道先行，不同方向行駛無幹支道區○○路口之車輛先行及應讓
    已將成進入路口之車輛先行。但該文在最後第五節各種方向行車肇事因素列舉第
    三項不同方向行車肇事因素亦載有：左方車未讓右方車先行（道路交通全規則第
    一○二條第一項第二款後段），未讓已進入路口之車先行（道路交通安全規則第
    一項第六款後段規定），因此，該文作者應係指在轉彎車已進入道路中心開始左
    轉時，直行車應讓轉彎車先行，並非指無幹支道劃分之左右方車，應讓先進入路
    口之車先行無疑，辯護人上開所辯係斷章取義，且顯與上開規定不合，自難資為
    被告有利之認定。
  (六)綜合上述，本件事證明確，被告犯行，洵堪認定。
二、核被告所為，係犯刑法第二百七十六條第一項之過失致人於死罪。被告於偵查機
    關尚不知孰為犯人之前，而於警員林威震到場處理時主動表示其為肇事者，業據
    證人即當時處理警員林威震於本院調查時到庭作證屬實，事後接受本院之審理，
    已符合刑法第六十二條前段自首規定之要件，應依該規定減輕其刑。爰審酌本件
    車禍事故之發生，係肇因於被告及被害人雙方之過失所致，被告之過失程度，以
    及迄未與被害人家屬達成和解，賠償告訴人之損害等一切情狀，量處如主文所示
    之刑，併諭知易科罰金之折算標準。
據上論斷，應依刑事訴訟法第二百九十九條第一項前段，刑法第二百七十六條第一項
、第六十二條前段、第四十一條第一項前段，罰金罰鍰提高標準條例第一條前段、第
二條，判決如主文。
本案經檢察官許炳文到庭執行職務。
中      華      民      國    九十二    年      七      月    二十二    日
                                   臺灣桃園地方法院交通法庭
                   審判長法  官  陳  世  宗
                                             法  官  蔡  榮  澤
                                             法  官  李  桂  英
右正本證明與原本無異。
如不服本判決，應於判決送達後十日內向本院提出上訴狀( 應附繕本 )，上訴於
臺灣高等法院。
                                             書記官  張  淑  芬
中        華        民        國   九十二   年   八   月    一    日
附錄：本案論罪科刑法條全文：
刑法第二百七十六條第一項：
中華民國刑法第二百七十六條
 (過失致死罪)
因過失致人於死者，處二年以下有期徒刑、拘役或二千元以下罰金。
從事業務之人，因業務上之過失犯前項之罪者，處五年以下有期徒刑或拘
役，得併科三千元以下罰金。


司法院資訊處製作；財團法人民間司法改革基金會備份。
